【裁判字號】    98,聲繼,31
【裁判日期】    981231
【裁判案由】    聲明繼承
【裁判全文】
臺灣屏東地方法院民事裁定              98年度聲繼字第31號
聲  請  人  乙○○
代  理  人  丙○○
上列當事人間聲明繼承遺產事件，本院裁定如下：
    主  文
聲明駁回。
程序費用新臺幣壹仟元由聲明人負擔。
    理  由
一、本件聲明意旨略以：被繼承人甲○○（男，民國13年10月30
    日出生，身分證統一編號：Ｚ000000000號），原設籍居住在
    屏東縣內埔鄉○○村○○路安平一巷1 號，於95年10月25日
    死亡，在臺已無得為繼承之親屬。被繼承人甲○○死亡後在
    臺灣地區留有遺產，現由國軍退除役官兵輔導委員會屏東縣
    榮民服務處保管中。聲明人乙○○為被繼承人之胞弟，依法
    對於被繼承人甲○○在臺灣地區之遺產有繼承權。爰依臺灣
    地區與大陸地區人民關係條例第66條暨其施行細則第43條規
    定，於法定期間內，向本院為聲明繼承之意思表示等語。
二、按在大陸地區製作之文書，經行政院設立或指定之機構或委
    託之民間團體驗證者，固推定為真正；惟依本條例第7 條規
    定推定為真正之文書，其實質上證據力，由法院或主管機關
    認定；則文書內容與待證事實有關，且屬可信者，有實質上
    證據力；惟推定為真正之文書，如有反證事實證明其為不實
    者，不適用推定，此觀臺灣地區與大陸地區人民關係條例第
    7 條及該條例施行細則第8 條規定自明；故經海基會驗證之
    大陸地區公證書，其內容是否真實，法院仍應為實質上之調
    查，不得認係公文書，而逕予採信。
三、次按被繼承人為大陸地區人民者，關於繼承，依該地區之法
    律，但在臺灣地區之遺產，適用臺灣地區之法律，臺灣地區
    與大陸地區人民關係條例第60條定有明文。復按我國民法第
    1147條規定：「繼承，因被繼承人死亡而開始。」；同法第
    1148條前段規定：「繼承人自繼承開始時，除本法另有規定
    外，承受被繼承人財產上之一切權利義務。」；同法第1138
    條規定：「遺產繼承人，除配偶外，依左列順序定之：一、
    直系血親卑親屬。二、父母。三、兄弟姊妹。四、祖父母。
    」，故配偶及兄弟姊妹均為我國法律所定之繼承人，且遺產
    繼承人資格之有無，應以繼承開始時為決定之標準。
四、經查：
  (一)本件聲明人乙○○主張被繼承人甲○○在臺已無得為繼承之
    親屬，聲明人乙○○係被繼承人在大陸地區之胞弟，為合法
    繼承人，固據提出被繼承人死亡時之戶籍謄本、親屬系統表
    、大陸地區湖北省襄樊市公證處（2008）襄證民字第655 號
    親屬關係公證書、財團法人海峽交流基金會（97）核字第04
    6381號證明、委託書、大陸地區湖北省襄樊市公證處（2008
    ）襄證民字第312 號委託書公證書、財團法人海峽交流基金
    會（97）核字第027064號證明各1 件等文件為證。
  (二)惟查，本院依職權向行政院退除役官兵輔導委員會屏東縣榮
    民服務處函查被繼承人之親屬關係表等相關資料，查知被繼
    承人申報之親屬除父親周修甲、母親王氏外，並無其他大陸
    親屬等情，有行政院退除役官兵輔導委員會屏東縣榮民服務
    處98年11月19日屏縣處字第0980005615號函暨所附身榮民甲
    ○○退伍令及親屬關係表影本在卷可稽，與聲明人所提之大
    陸地區湖北省襄樊市公證處（2008）襄證民字第655 號親屬
    關係公證書中，被繼承人之兄弟姊妹為周明貴、周明學、周
    明芝及聲明人乙○○等人之記載不符。而該等申報文件既係
    被繼承人生前所製作，較之聲明人自行提出之親屬關係公證
    書內容，應更為真實可信，並審酌聲明人與被繼承人若係手
    足至親，衡情應無刻意隱匿姓名之理，足認聲明人所提資料
    與事實並不符合；另聲明人所提出上開經公證之委託書、公
    證書等件，經核均非屬血緣關係之證明文件，尚不足以證明
    聲明人為被繼承人之胞弟，是殊難僅憑聲明人片面之聲明，
    遂認聲明人與被繼承人甲○○有手足關係。再者，本院復發
    函命聲明人於20日內補正聲明人確為繼承人之其他證明文件
    ，該函文業於98年10月22日合法送達，此有送達證書在卷可
    憑，然聲請人迄未遵期補正。是綜上說明，難認聲明人確係
    被繼承人甲○○之法定繼承人，其聲明繼承應為無理由。從
    而聲明人本於臺灣地區與大陸地區人民關係條例第66條之規
    定，向本院為繼承之表示，洵屬無據，應予駁回。
四、依非訟事件法第21條第1 項前段、第23條、第24條第1 項，
    民事訴訟法第78條，裁定如主文。
中    華    民    國    98    年    12    月    31    日
                        家事庭法  官  林雅莉
以上正本係照原本作成。
如不服本裁定應於送達後10日內向本院提出抗告狀。
中    華    民    國    99    年    1     月    4     日
                              書記官  胡世瑩

司法院資訊處製作；財團法人民間司法改革基金會備份。
